最高法院刑事判決　　　　　　　　　　　　　　　八十八年度台上字第一四三一號
　　上　訴　人　甲○○
　　選任辯護人 溫文昌律師
右上訴人因違反毒品危害防制條例案件，不服台灣高等法院台中分院中華民國八十七
年十二月二十三日第二審判決（八十七年度上訴字第二六九九號，起訴案號：台灣彰
化地方法院檢察署八十七年度偵字第四四三五號），提起上訴，本院判決如左：
    主  文
原判決撤銷，發回台灣高等法院台中分院。
    理  由
本件原判決認定上訴人甲○○於民國八十七年六月三日，在彰化縣永靖鄉○○村○○
街八十一號其住處，將第二級毒品甲基安非他命一包無償轉讓予其友人邱耀進（另案
於台灣雲林監獄附設戒治所強制戒治中）供其施用，嗣於同日十四時許，在上開處所
為警查獲，並扣得甲基安非他命一包（毛重一‧四公克）等情。因而撤銷第一審之判
決，改判仍論處上訴人轉讓第二級毒品罪刑，雖非無見。
惟查(一)審理事實之法院，本乎發見實質的真實本旨，對於案內一切與罪名之成否、論
罪科刑有關之證據，除認為不必要者外，均應詳為調查，然後基於調查所得之心證，
以為判斷事實之基礎，故證據雖已調查，若尚有其他必要部分並未調查，即與證據未
經調查無異，如遽行判決，仍難謂無刑事訴訟法第三百七十九條第十款所稱應於審判
期日調查之證據，而未予調查之判決當然違背法令。原判決認定上訴人轉讓第二級毒
品甲基安非他命，並扣得甲基安非他命一包（毛重一‧四公克）等情。惟扣案之物品
如何認定其為第二級毒品甲基安非他命？卷內並無任何資料，此攸關上訴人所犯罪名
是否成立，原審未將扣案物品送請相關單位鑑定，遽行判決，自有應於審判期日調查
之證據，而未予調查之違法。(二)當事人於審判期日前，或審判期日，聲請調查之證據
，如與待證事實有重要關係，又非不能調查或不易調查，而法院未予調查，又未認其
無調查之必要，以裁定駁回之，或雖經調查，其所得如何不足採取，亦未於判決理由
內予以說明，其所踐行之訴訟程序，自難謂非違法。原判決無非以上訴人於警局之自
白及證人邱耀進之證詞，認定上訴人有轉讓第二級毒品之犯行，惟上訴人於原審審理
時一再否認轉讓安非他命，並請求與證人邱耀進對質（見原審卷第二十九、三十頁）
，證人邱耀進所證是否真實，與上訴人構成犯罪與否有重要關係，且又非不能調查或
不易調查，原審未予調查，又未認其無調查之必要，以裁定駁回之，其所踐行之訴訟
程序，自難謂非違法。以上或為上訴意旨所指摘，或為本院得依職權調查之事項，應
認原判決有發回更審之原因。
據上論結，應依刑事訴訟法第三百九十七條、第四百零一條，判決如主文。
中      華      民      國    八十八    年      三      月    二十五    日
                              最高法院刑事第四庭
                                  審判長法官  陳  錫  奎
                                        法官  洪  清  江
                                        法官  吳  昆  仁
                                        法官  李  伯  道
                                        法官  高  金  枝
      右正本證明與原本無異
                                              書  記  官
中      華      民      國    八十八    年      三      月     三十     日
